【裁判字號】    98,訴,2036
【裁判日期】    990225
【裁判案由】    損害賠償   等
【裁判全文】
臺灣高雄地方法院民事判決              98年度訴字第2036號
原      告  乙○○民國82年.
            丙○○民國85年.
兼 上二 人
法定代理人  戊○○
共      同
訴訟代理人  劉家榮律師
被      告  顯鋼不銹鋼股份有限公司
法定代理人  丁○○
訴訟代理人  黃振銘律師
複 代理 人  李耿誠律師
上列當事人間請求損害賠償等事件，經本院於民國99年2 月9 日
言詞辯論終結，判決如下：
    主  文
被告應給付原告新台幣柒拾萬元，及自民國九十八年十月一日起
至清償日止，按年息百分之五計算之利息。
原告其餘之訴駁回。
訴訟費用由被告負擔十分之九，餘由原告負擔。
本判決於原告以新台幣貳拾參萬元為被告供擔保後，得假執行。
但被告如以新台幣柒拾萬元為原告預供擔保後，得免為假執行。
原告其餘假執行之聲請駁回。
    事  實  及  理  由
一、原告主張：
  (一)原告為訴外人甲○○之配偶及子、女。甲○○自民國86年間
    起受僱被告，平均月薪新台幣（下同）40,000元，被告本應
    就甲○○以第20級（38,201元至40,100元）月投保薪資向勞
    工保險局（下稱勞保局）投保，然被告竟以多報少，僅以第
    5 級即20,100元為月投保薪資。嗣甲○○因罹患肝癌，於98
    年4 月2 日病逝，原告向勞保局請領35個月之遺屬津貼及喪
    葬津貼，僅領取703,500 元（20100 ×35＝703500），較應
    可請領之1,403,500 元（40100 ×35＝0000000 ）短少700,
    000 元。又被告僅給付甲○○之薪資至98年2 月9 日止，然
    自98年2 月10日至同年4 月2 日，甲○○仍任職中，然甲○
    ○因病無法上班，兩造約定以半薪計算，是被告尚有薪資30
    ,000元未給付，且被告係於每月10日核發薪資，故以98年4
    月10日起算法定利息。為此，爰依勞工保險條例第72條及侵
    權行為法律關係請求短少之損失700,000 元，並依勞動契約
    及繼承法律關係請求給付薪資30,000元。
  (二)並聲明：(1)被告應給付原告730,000 元，及其中30,000元部
    分自98年4 月10日起算；其中700,000 元部分自起訴狀繕本
    送達翌日起至清償日止，按年息百分之5 計算之利息。(2)願
    供擔保，請准宣告假執行。
二、被告則以：
  (一)甲○○每月薪資為20,100元，被告以此為勞保之月投保薪資
    ，並無所謂以多報少之情形。又甲○○自98年1 月13日起即
    未上班，並原告戊○○於98年3 月5 日告知被告，甲○○欲
    離職，將代理甲○○向被告領取9 萬元退職金，被告始於3
    月13日代甲○○辦理退保，惟原告戊○○事後未向被告領取
    退職金，且於3 月23、24日表示不同意離職，被告始於98年
    3 月26日再代甲○○辦理加保。
  (二)並聲明：(1)原告之訴駁回。(2)如受不利判決，願供擔保請准
    宣告免為假執行。
三、兩造不爭執之事項及簡化之爭點為：
  (一)兩造不爭執事項：
  1.原告為甲○○之配偶及子、女。
  2.甲○○自86年8 月13日起受僱被告，並自該日參加勞保，迄
    於98年3 月14日退保，又於98年3 月26日加保，至甲○○於
    98年4月2日病逝止，均以20,100元為月投保薪資。
  3.原告向勞保局請領35個月之遺屬津貼及喪葬津貼，計703,50
    0 元。
  4.被告於每月10日給付薪資。
  (二)兩造爭執事項：
  1.甲○○每月薪資為20,100元或40,000元？即勞保月投保薪資
    為第5級或第20級？
  2.原告請求被告給付甲○○自98年2 月10日至98年4 月2 日，
    以半薪計算之薪資計30,000元，有無理由？
四、前揭不爭執事項，業據原告提出戶籍謄本1 份、勞工保險被
    保險人投保資料表1 份、勞保局核定通知書1 份、勞工保險
    投保薪資分級表1 紙（本院審卷第6 至13頁、第16、17頁）
    、高雄市政府98年7 月6 日高市府勞二字第09800392238 號
    函暨所附調解紀錄1 紙（本院審卷第14、15頁）等為證，並
    有勞保局98年10月6 日保承資字第09810381890 號函暨投保
    資料1 份（本院審卷第28至31頁）附卷可稽，堪認為真實。
    茲就兩造之爭點，析述本院得心證之理由如下：
  (一)甲○○每月薪資為20,100元或40,000元？即勞保月投保薪資
    為第5 級或第20級？
  1.按「當事人主張有利於己之事實，就其事實有舉證之責任，
    民事訴訟法第277 條定有明文。又事實有常態與變態之分，
    其主張常態事實者無庸負舉證責任，反之，主張變態事實者
    ，則須就其所主張之事實負舉證責任…」（最高法院86年度
    台上字第891 號判決要旨參照）。次按民事訴訟法第277 條
    後段明訂：「但法律別有規定，或依其情形顯失公平者，不
    在此限」；所謂「顯失公平」，應視兩造舉證之可能性、與
    證據之距離等情狀考量，並就課予當事人舉證責任是否違反
    公平原則以為參酌。質言之，有關舉證責任之分配，非僅以
    事實對於何造當事人有利為決定之基準，並應考量個案具體
    情況、舉證之難易等因素決定之。
  2.查，甲○○係自86年8 月13日起受僱被告，直至98年4 月2
    日病逝止，其勞保月投保薪資均為20,100元，有勞工保險被
    保險人投保資料表1 份（見本院審卷第8 、9 頁）可按；且
    被告法定代理人丁○○陳稱：甲○○自受僱時起至死亡時止
    ，薪資均為20,100元，從未調薪過（見本院審卷第107 頁）
    等語。惟衡諸一般常情，縱為小型企業或公司，依勞工之年
    資等因素，適度調整薪資，是屬常態，而於任職長達11年多
    ，均為同一薪資，從未調降或調升，即屬變態之事實，自應
    由被告就此變態之事實負舉證責任。又被告係以直接交付現
    金方式，以為給付薪資，是關於薪資為何發生爭議時，就舉
    證之難易、可能性及證據之距離等情狀考量，亦應由被告負
    舉證責任，即如嚴守民事訴訟法第277 條本文所定之原則，
    難免產生不公平之結果，自應斟酌同法條但書之規定予以調
    整修正。準此，關於甲○○實際每月薪資為何，應由被告舉
    證證明，如其於舉證責任尚有未盡，自應受不利之認定。
  3.次查，甲○○之96年度所得稅申報資料，年度薪資所得252,
    000 元，有財政部台灣省南區國稅局高雄縣分局98年10月28
    日南區國稅高縣二字第0980068737號函暨所附所得稅申報資
    料1 份（見本院審卷第43頁）可按；且甲○○之各類所得扣
    繳暨免扣繳憑單，96、97年度之給付總額均為252,000 元；
    又依被告提出之甲○○領薪表，每月本薪均為20,100元，並
    於各該年度2 月份領取津貼10,800元，計25 2,000元（2010
    0 ×12＋10800 ＝252000），有扣繳憑單2 紙、公司領薪表
    2 紙（見本院審卷第50至53頁）可考。經核前開資料，雖均
    顯示甲○○每月薪資僅為20,100元，惟觀之前開公司領薪表
    2 紙，甲○○自96年1 月起至97年12月止，長達2 年期間，
    除2 月份另有津貼10,800元外，每月均領取20,100元，從未
    因請假、不到職或加班等情事，而有薪資減少或增加之情事
    ，是足見該等證據資料，僅係為符合勞保月投保薪資20,100
    元，據以為報稅資料，尚難以為認定甲○○實際每月薪資為
    20,100元之憑據。此外，被告就甲○○之月薪為20,100元乙
    節，亦無法提出證據以實其說。從而，被告辯稱：甲○○實
    際月薪與勞保之月投保薪資相同，並無以多報少之情形云云
    ，即屬無據。
  4.又查，被告未能舉證證明甲○○實際每月薪資為20,100元，
    已如前述，是本件應以原告主張每月薪資40,000元為勞保之
    遺屬津貼及喪葬津貼之計算基準，即甲○○之勞保月投保薪
    資為第20級。依此，原告依法得向勞保局請領35個月之遺屬
    津貼及喪葬津貼，計1,403,500 元（40100 ×35＝0000000
    ），然因被告僅以20,100元為勞保月投保薪資，致僅領取70
    3,500 元（20100 ×35＝703500），短少700,000 元。從而
    ，原告主張被告給付所受損失700,000元，即屬有據。
  (二)原告請求被告給付甲○○自98年2 月10日至98年4 月2 日，
    以半薪計算之薪資計30,000元，有無理由？
  1.按當事人主張有利於己之事實者，就其事實有舉證之責任，
    民事訴訟法第277 條前段定有明文。民事訴訟如係由原告主
    張權利者，應先由原告負舉證之責，若原告先不能舉證，以
    證實自己主張之事實為真實，則被告就其抗辯事實，即令不
    能舉證，或其所舉證據尚有疵累，亦應駁回原告之訴，最高
    法院17年上字第917 號判例意旨可資參照。
  2.按勞工請假規則第4 條第2 項規定：「普通傷病假1 年內未
    超過30日部分，工資折半發給，其領有勞工保險普通傷病給
    付未達工資半數者，由雇主補足之」。查，被告已給付甲○
    ○薪資至98年2 月9 日止，且甲○○自98年1 月13日起請假
    住院（98年1 月24日起至2 月1 日止為春節假期），此為原
    告所是認，故被告已給付計19日（1 月13日至1 月23日計11
    日、2 月2 日至2 月9 日計8 日）。又甲○○於98年4 月2
    日病逝，已見前述，依前開勞工請假規則第4 條第2 項規定
    及該年度受僱月數比例折算，被告至少應給付8 日折半之工
    資。依此，被告已依法給付甲○○普通傷病假之薪資。再者
    ，原告雖主張兩造約定病假期間以半薪計算云云，然此為被
    告所否認，且原告亦未能提出舉證證明，以實其說。從而，
    原告主張被告尚有薪資30,000元未給付云云，應屬無據。
五、綜上所述，原告依勞工保險條例第72條及侵權行為法律關係
    ，請求被告給付700,000 元，及自起訴狀繕本送達翌日即98
    年10月1 日起至清償日止，按年息百分之5 計算之利息，為
    有理由，應予准許；逾此範圍之請求，為無理由，應予駁回
    。又兩造陳明願供擔保，請准宣告假執行及免為假執行，經
    核合於法律規定，爰分別酌定相當之擔保金額併予宣告之。
    至原告敗訴部分，其假執行聲請即失所附麗，應併予駁回。
六、本件事證已臻明確，兩造其餘陳述及攻擊防禦方法經本院斟
    酌後認均不影響本判決之結果，爰不再逐一詳予論述，附此
    敘明。
七、據上結論，本件原告之訴為一部有理由，一部無理由，依民
    事訴訟法第79條、第85條第1 項前段、第390 條第2 項、第
    392 條第2 項，判決如主文。
中    華    民    國    99    年     2    月    25    日
                  民事第五庭  法  官  洪榮家
正本係照原本作成。
如不服本判決，應於送達後20日內，向本院提出上訴狀並表明上
訴理由，如於本判決宣示後送達前提起上訴者，應於判決送達後
10日內補提上訴理由書（須附繕本）。
中    華    民    國    99    年     2    月    25    日
                              書記官  胡美儀

司法院資訊處製作；財團法人民間司法改革基金會備份。
